【裁判字號】    99,訴,1274
【裁判日期】    990611
【裁判案由】    毒品危害防制條例
【裁判全文】
臺灣臺中地方法院刑事判決              99年度訴字第1274號
公  訴  人  臺灣臺中地方法院檢察署檢察官
被      告  甲○○
上列被告因毒品危害防制條例案件，經檢察官提起公訴（99年度
毒偵字第1232號），被告於準備程序就被訴事實為有罪之陳述，
本院合議庭裁定由受命法官獨任逕行簡式審判程序，並予判決如
下：
    主    文
甲○○施用第一級毒品，累犯，處有期徒刑捌月；扣案之注射針
筒壹支沒收。
    犯罪事實
一、甲○○前於民國八十七年及八十八間，分別因施用毒品案件
    ，經法院先後裁定送觀察、勒戒後，均認無繼續施用毒品之
    傾向，由臺灣臺中地方法院檢察署檢察官先後以八十七年度
    偵字第二二八二三號（第二四九三七號）、八十八年度偵字
    第一一０七五號為不起訴處分確定；後於八十九年間，復因
    施用毒品案件，經本院以八十八年度毒聲字第七０三三號裁
    定令入戒治處所施以強制戒治一年，期間曾經評定為合格而
    無繼續戒治必要，經法院裁定停止戒治，所餘戒治期間付保
    護管束，至九十年一月十三日始因保護管束期滿而強制戒治
    完畢；該次施用毒品犯行，並由檢察官聲請以簡易判決處刑
    ，經法院判處有期徒刑三月確定，於九十年五月二十一日易
    科罰金執行完畢；甲○○竟猶不知悔改，又於前開強制戒治
    執行完畢後五年內之九十三年間，再因施用毒品案件，經本
    院以九十四年度易字第七六九號判處有期徒刑五月確定，其
    入監執行後，甫在九十五年二月十二日因縮刑期滿執行完畢
    ；詎甲○○猶不知悛悔戒絕，明知毒品海洛因業經公告列為
    毒品危害防制條例之第一級毒品，不得非法持有、施用，因
    未戒除施用毒品海洛因之惡習，猶基於施用第一級毒品海洛
    因之行為決意，於九十九年三月十四日十五時許，在其位於
    臺中縣大甲鎮○○路四五號住處附近巷弄之隱蔽處，以將微
    量毒品海洛因混入礦泉水稀釋後，注入注射針筒內，再以注
    射針筒注射血管之方式，非法施用毒品海洛因一次。嗣甲○
    ○於九十九年三月十七日上午八時五十分許，為警持本院核
    發之搜索票，在其前揭住處內搜索查獲，且扣得其所有供施
    打毒品海洛因所用之注射針筒一支。甲○○為警查獲時，且
    經員警徵得同意後，採集尿液送請鑑驗，因嗎啡（毒品海洛
    因之代謝物）係呈現陽性反應，始由警進而查悉上情。
二、案經臺中縣警察局大甲分局報請臺灣臺中地方法院檢察署檢
    察官偵查起訴。
    理    由
一、上開犯罪事實，業經被告甲○○於本院訊問時坦認不諱，而
    被告為警查獲後所採取之尿液，經送請詮昕科技股份有限公
    司檢驗結果，嗎啡（毒品海洛因之代謝物）係呈現陽性反應
    ，有該公司出具之濫用藥物尿液檢驗報告一份附卷可稽（見
    偵查卷第16頁），且本件復有被告所有供施打毒品海洛因所
    用之注射針筒一支扣案可資佐證，足見被告上開自白，確與
    客觀事實相符，堪予採認。另按九十二年七月九日新修正之
    毒品危害防制條例刪除二犯及三犯之規定，一改修法前繁雜
    之處遇程序，僅將施用毒品者簡化區分為初犯、再犯，並認
    施用毒品者係屬病患性犯人，以觀察、勒戒戒除其身癮，並
    以強制戒治去除其心癮。經觀察、勒戒或強制戒治執行完畢
    釋放後，若係五年後再犯該條例第十條施用毒品罪者，與同
    條例第二十條第一項、第二項關於「初犯」之處理方式相同
    ，檢察官應先聲請法院裁定令被告入勒戒處所觀察、勒戒，
    並視有無繼續施用毒品傾向，決定應予釋放、為不起訴之處
    分，或應聲請法院裁定令入勒戒處所強制戒治；若係五年內
    「再犯」同條例第十條施用毒品罪者，依同條例第二十三條
    第二項規定，檢察官則應依法追訴。觀諸該條例第二十條第
    三項之修正理由：「觀察、勒戒或強制戒治五年後再犯者，
    顯見前所實施之觀察、勒戒或強制戒治已足以遮斷其施用毒
    品之癮，為期自新及協助其戒除毒癮，對此五年後再犯者，
    爰明定仍適用初犯之規定，先經觀察、勒戒、強制戒治之程
    序。」及同條例第二十三條第二項之修正理由：「為配合簡
    化施用毒品犯之刑事處遇程序，並鑑於經觀察、勒戒或強制
    戒治執行完畢釋放後五年內再犯者，其再犯率甚高，原據以
    實施之觀察、勒戒及強制戒治既已無法收其實效，自應施以
    刑事處遇。」，顯然如施用毒品者係前經觀察、勒戒或強制
    戒治等治療程序執行完畢五年後，始再施用毒品之「初犯」
    ，因前所執行之觀察、勒戒或強制戒治已足收戒除毒癮之效
    ，自應重新執行觀察、勒戒或強制戒治等治療程序，並於治
    療程序執行完畢後，由檢察官為不起訴處分，毋庸對之追訴
    處罰；反之，在「再犯」之情形，因其先前所為治療程序顯
    未能收戒斷毒癮之效，且考量施用毒品者之再犯率偏高，乃
    簡化其刑事處遇程序，而逕予追訴處罰，不再施以治療程序
    。參酌上開立法理由，修正毒品危害防制條例就施用毒品者
    ，祇於「初犯」及「五年後再犯」二種情形，有其追訴條件
    之限制，即須於初犯經觀察、勒戒或強制戒治釋放後，五年
    內均無施用毒品之行為，始能認其前所實施之觀察、勒戒或
    強制戒治已足遮斷毒癮，而得於五年後再犯時，再予適用初
    犯之規定，重行觀察、勒戒等程序。倘五年內已經再犯，被
    依法追訴處罰，縱其第三次（或第三次以上）施用毒品之時
    間在初犯釋放五年以後，即與「五年後再犯」之情形有別，
    且因已於「五年內再犯」，顯見其再犯率甚高，原實施觀察
    、勒戒或強制戒治，已無法收其實效，而無五年戒斷期之存
    在，自無再經觀察、勒戒及強制戒治之必要，應由檢察官逕
    行起訴，始符新法修正之本旨。查被告前於八十七年及八十
    八間，分別因施用毒品案件，經法院先後裁定送觀察、勒戒
    後，均認無繼續施用毒品之傾向，由臺灣臺中地方法院檢察
    署檢察官先後以八十七年度偵字第二二八二三號（第二四九
    三七號）、八十八年度偵字第一一０七五號為不起訴處分確
    定；後於八十九年間，復因施用毒品案件，經本院以八十八
    年度毒聲字第七０三三號裁定令入戒治處所施以強制戒治一
    年，期間曾經評定為合格而無繼續戒治必要，經法院裁定停
    止戒治，所餘戒治期間付保護管束，至九十年一月十三日始
    因保護管束期滿而強制戒治完畢；該次施用毒品犯行，並由
    檢察官聲請以簡易判決處刑，經法院判處有期徒刑三月確定
    ，於九十年五月二十一日易科罰金執行完畢；被告竟猶不知
    悔改，又於前開強制戒治執行完畢後五年內之九十三年間，
    再因施用毒品案件，經本院以九十四年度易字第七六九號判
    處有期徒刑五月確定，此有臺灣高等法院被告前案紀錄表附
    卷可考，被告於上開觀察勒戒、強制戒治執行完畢後，既曾
    於五年內再犯毒品危害防制條例第十條之罪，並經判刑確定
    ，本次被告復行觸犯毒品危害防制條例第十條之罪，自非屬
    毒品危害防制條例第二十條第三項所定「五年後再犯」之情
    形，而應依法追訴處罰。綜此，本件事證已臻明確，被告施
    用毒品海洛因之犯行洵堪認定。
二、按海洛因係屬毒品危害防制條例第二條第二項第一款所指之
    第一級毒品，核被告甲○○所為，應係犯毒品危害防制條例
    第十條第一項之施用第一級毒品罪。被告施用前持有第一級
    毒品之低度行為，應為其施用第一級毒品之高度行為所吸收
    ，不另論罪。另被告有前揭犯罪事實欄所載之經有期徒刑宣
    告及執行完畢之情形，此有前開臺灣高等法院被告前案紀錄
    表在卷可按，被告於有期徒刑執行完畢後，五年以內故意再
    犯本件有期徒刑以上之罪，應依刑法第四十七條第一項之規
    定論以累犯，並予加重其刑。爰審酌被告前已因施用毒品犯
    行經觀察勒戒、強制戒治及徒刑之執行，竟仍故態復萌，復
    行施用毒品不輟，無視於毒品對於自身健康之戕害及國家對
    於杜絕毒品犯罪之禁令；惟衡酌施用毒品係屬自戕行為，被
    告犯罪手段尚屬平和，亦未因此而危害他人，所生損害尚非
    鉅大，而被告於犯後坦承施用毒品犯行，尚見悔意之犯罪後
    態度，暨施用毒品者均有相當程度之成癮性及心理依賴，其
    犯罪心態與一般刑事犯罪之本質並不相同，應側重適當之醫
    學治療及心理矯治為宜等一切情狀，量處如主文所示之刑。
    至扣案之注射針筒一支，係被告所有且供其施打毒品海洛因
    犯罪所用之物，業據被告供明在卷（見本院卷第18頁反面）
    ，爰依刑法第三十八條第一項第二款之規定，併為沒收之諭
    知。
據上論斷，應依刑事訴訟法第二百七十三條之一第一項、第二百
九十九條第一項前段，毒品危害防制條例第十條第一項，刑法第
十一條前段、第四十七條第一項、第三十八條第一項第二款，判
決如主文。
本案經檢察官乙○○到庭執行職務。
中    華    民    國    99    年    6     月    11    日
                  刑事第三庭  法  官  陳思成
以上正本證明與原本無異。
如不服本判決應於收受判決後10日內向本院提出上訴書狀，並應
敘述具體理由；其未敘述上訴理由者，應於上訴期間屆滿後20日
內向本院補提理由書（均須按他造當事人之人數附繕本）「切勿
逕送上級法院」。
                              書記官  吳詩琳
中    華    民    國    99    年    6     月    11    日
附錄論罪科刑法條
毒品危害防制條例第十條第一項
施用第一級毒品者，處六月以上五年以下有期徒刑。

司法院資訊處製作；財團法人民間司法改革基金會備份。
